【裁判字號】    95,台上,2419
【裁判日期】    950504
【裁判案由】    違反槍砲彈藥刀械管制條例等罪
【裁判全文】
最高法院刑事判決            九十五年度台上字第二四一九號
    上  訴  人  台灣高等法院檢察署檢察官
    被      告  甲○○
                        109之1號（另案在監執行）
                乙○○
                        90號.
上列上訴人因被告等違反槍砲彈藥刀械管制條例等罪案件，不服
台灣高等法院中華民國九十四年十二月三十日第二審判決（九十
四年度上訴字第二三二七號，起訴案號：台灣桃園地方法院檢察
署九十三年度偵字第一二四一三、一二四七七、一五五三六號）
，提起上訴，本院判決如下：
    主  文
原判決關於乙○○部分撤銷，發回台灣高等法院。
其他上訴駁回。
    理  由
一、撤銷發回部分（即被告乙○○部分）：
本件原判決以公訴意旨略以乙○○明知未經許可不得持有具有殺
傷力之槍枝及子彈，竟於民國九十三年七月二十八日下午三時許
，在桃園縣桃園市○○路新光三越百貨公司附近，收受甲○○交
付之仿ＷＡＬＴＨＥＲ廠半自動手槍經甲○○換裝土造金屬槍管
具殺傷力之改造手槍一支（槍枝管制編號：0000000000）及甲○
○於同年六月間所拾獲具有殺傷力之子彈一顆後持有之。嗣甲○
○於同年七月二十八日下午五時三十分許，在桃園縣桃園市○○
路、寶山街口，見警員上前盤查，遂騎腳踏車加速逃跑，嗣於同
日下午六時許，在桃園縣桃園市○○路四一九號旁，為警攔查，
並扣得其棄置於路邊之前開子彈八顆，甲○○復供出將前開槍枝
交予乙○○保管之事實，警方乃循線於同日下午七時三十分許，
在桃園縣桃園市○○路五０一號前，乙○○所駕駛車號ＣＪ－61
11號自小客車內，扣得前開改造手槍一支及子彈一顆。因認乙○
○所為，涉有槍砲彈藥刀械管制條例第十一條第四項之未經許可
持有其他可發射子彈具有殺傷力之槍枝罪，及同條例第十二條第
四項之未經許可持有子彈罪嫌。惟經審理結果，認不能證明乙○
○犯罪，爰維持第一審為乙○○無罪之判決，駁回檢察官在第二
審之上訴，固非無見。
惟查：按未經許可無故持有其他可發射子彈具有殺傷力之槍枝罪
及未經許可持有子彈罪，只須未經主管機關許可，且無正當理由
，而將該槍枝、子彈置於自己實力支配之下，罪即成立。至是否
為自己持有，或持有時間之長短，皆所不問。原審法院勘驗錄音
帶結果，認乙○○於偵查中自白「對啊，他（即甲○○）放的」
、「（那你知道他放在車子裡面嗎？）知道」、「要開車的時候
我才看到的」、「他還在車上，然後我看到了，跟他講，他說放
一下就好了」、「原本是在他包包裡面」、「（他直接把他拿進
去放？是不是？）對，他直接拿去」、「放在置物箱裡面」、「
（你有拿起來看一下？）對」、「（看完又把它放回置物箱？）
對」、「（他下車嗎？）對，他下車然後過一下子，他被抓了，
打電話叫我過去」，對照甲○○於原審經以證人身分接受詰問時
，供稱伊向乙○○借車後，放該槍，詳細時間不記得。伊先開車
，一下子後，由乙○○開車，伊坐到副駕駛座時把槍放在置物箱
，當時乙○○正在開車等語，則甲○○於乙○○開車時，將槍枝
放在置物箱，客觀上既為乙○○所能看見，乙○○於偵查中亦供
稱其知情甲○○放置槍彈之行為（甚且有拿起來看一下之行為）
，顯見乙○○知悉甲○○將槍、彈放置於車上置物箱等情（見原
判決第八頁），則原判決既認定乙○○知悉甲○○將上開槍、彈
放置於車內置物箱，並單獨駕車離去，直至甲○○為警查獲通知
乙○○後，乙○○始駕車與甲○○會合而為警查獲。則在該段兩
人分手期間內，上開槍、彈除乙○○外，似無他人得以現實支配
，則能否認乙○○並未持有該槍彈，非無研求之餘地，原判決未
予詳查，遽認乙○○未有共同持有上開槍、彈犯行，殊嫌速斷，
併有應於審判期日調查之證據未予調查之違誤。上訴意旨指摘原
判決不當，非無理由，應認原判決關於乙○○部分有撤銷發回更
審之原因。
二、上訴駁回部分（即被告甲○○部分）：
按刑事訴訟法第三百七十七條規定，上訴於第三審法院，非以判
決違背法令為理由，不得為之。是提起第三審上訴，應以原判決
違背法令為理由，係屬法定要件。如果上訴理由書狀並未依據卷
內訴訟資料，具體指摘原判決不適用何種法則或如何適用不當，
或所指摘原判決違法情事，顯與法律規定得為第三審上訴理由之
違法情形，不相適合時，均應認其上訴為違背法律上之程式，予
以駁回。本件檢察官上訴意旨略稱：原判決載明甲○○於九十三
年七月二十八日下午五時三十分許，在桃園市○○路四一九號前
為警查獲，係因形跡可疑，為警員張仁慶攔查，在其腳邊起獲以
塑膠袋包裝之土造子彈八顆，惟並未查獲改造槍枝，張仁慶因此
向甲○○詢問其是否持有槍枝，甲○○乃向張仁慶供稱有一把改
造玩具手槍，在其車上，但車子現在交給乙○○駕駛……可見甲
○○上開自白尚非無憑等語。然又載述設非甲○○自動供出該把
改造玩具手槍所在，衡情顯難期待警員能查獲該把改造玩具手槍
，以此論之，甲○○將改造手槍交給警員所為，應係報繳無疑，
從而甲○○於主管機關公告期間，向警員張仁慶自白其製造改造
玩具手槍之犯行，並繳交其製造之一把改造玩具手槍之所為，自
已合於上揭自首報繳之規定，其一稱甲○○交付手槍之行為係自
白，一稱甲○○交付手槍之行為合於自首要件，究係自白或自首
，兩相矛盾，理由未清楚明確說明，自有調查證據未完備之違法
云云。惟查原判決認定甲○○明知未經許可，不得製造具有殺傷
力之改造玩具手槍，竟基於製造具有殺傷力之改造玩具手槍之犯
意，於九十三年七月二十六日，在桃園縣中壢市○○路、元化路
口之道具店內，以新台幣（下同）四千五百元代價，購得仿ＷＡ
ＬＴＨＥＲ廠製半自動手槍，不具殺傷力之玩具手槍一把，將之
攜回其位於桃園縣中壢市住處後，即持其所有電鑽將槍管鑽通，
改造成可擊發適用子彈，具有殺傷力之改造玩具手槍，嗣九十三
年七月二十八日下午，甲○○將其製造之改造玩具手槍一把，連
同其先前於九十三年六月間拾得，裝有八釐米金屬彈頭之改造子
彈一顆（持有子彈部分業經判決確定），一併藏放於其向乙○○
借用之CJ－6111號自用小客車內，將車交予知情之乙○○駕駛，
自己則攜帶其先前拾得之其餘八顆子彈外出，於當日下午五時三
十分許，為警在桃園縣桃園市○○路四一九號旁空地查獲甲○○
，當場並扣得土造子彈八顆，甲○○被捕後，隨即向警員自首其
製造改造玩具手槍犯行，並供出該改造玩具手槍現在藏放於上開
車內，惟該車現由乙○○使用，警員據此於當日晚間七時三十分
許，在桃園縣桃園市○○路查獲前來還車之乙○○，並自上開自
用小客車車內，起出上揭甲○○製造之改造玩具手槍一把、裝有
八釐米金屬彈頭之土造子彈一顆（該子彈已試射鑑驗）等情，因
而維持第一審諭知免刑之判決，駁回檢察官在第二審之上訴，係
以甲○○、證人張仁慶之供述、扣案槍枝、內政部警政署刑事警
察局九十三年八月二十六日刑鑑字第0930162226號槍彈鑑定書等
證據，資為論處被告犯罪之依據，並敘明：(一)、依卷附內政部九
十三年六月二十八日台內警字第0930076540號函公告所示，九十
三年七月一日起至九月三十日止，係該內政部依槍砲彈藥刀械管
制條例之規定，辦理自首報繳之期間。(二)、警員張仁慶係因查獲
甲○○持有土造子彈，而推測其可能亦持有槍枝，並非根據線報
、證人指證，甚或在現場查扣槍械等事證，進而破獲甲○○製造
改造玩具手槍之犯罪事實，故甲○○改造槍枝之犯罪事實，仍屬
未被發覺之犯罪。而被告在警訊中自承以電鑽貫通槍管等語，自
應認其係對未發覺之犯罪自首。(三)、甲○○所製造之改造玩具手
槍，斯時，既然藏放於乙○○駕駛之車上，且該車並非被告所有
，可謂查緝無路，設非甲○○自動供出該把改造玩具手槍所在，
衡情，顯難期待警員能查獲該把改造玩具手槍，以此論之，被告
將該改造手槍交予警員之所為，應係報繳無誤，從而，甲○○於
主管機關公告期間，向警員張仁慶自首其製造改造玩具手槍之犯
行，並繳交其製造之一把改造玩具手槍之所為，自已合於上揭自
首報繳之規定等理由綦詳。其說明、論斷，核諸經驗法則、論理
法則、證據法則皆無違背，再原判決既謂被告對未被發覺之改造
槍械自白，又認其亦為自首，用語雖未盡一致，惟此不影響原判
決認定甲○○所為符合槍砲彈藥刀械管制條例第十八條第二項之
本旨，檢察官上揭指摘，核非第三審上訴之適法理由，其上訴不
合法律上程式，應予駁回。
據上論結，應依刑事訴訟法第三百九十五條前段、第三百九十七
條、第四百零一條，判決如主文。
中    華    民    國  九十五  年    五    月    四    日
                      最高法院刑事第七庭
                          審判長法官  呂  潮  澤
                                法官  吳  昆  仁
                                法官  孫  增  同
                                法官  趙  文  淵
                                法官  吳      燦
      本件正本證明與原本無異
                                      書  記  官
中    華    民    國  九十五  年    五    月    九    日
                                                      Ｌ


司法院資訊處製作；財團法人民間司法改革基金會備份。
